【裁判字號】    99,訴,828
【裁判日期】    991105
【裁判案由】    毒品危害防制條例
【裁判全文】
臺灣基隆地方法院刑事判決               99年度訴字第828號
公  訴  人  臺灣基隆地方法院檢察署檢察官
被      告  乙○○
上列被告因毒品危害防制條例案件，經檢察官提起公訴（99年度
毒偵字第1644、1782號），被告於準備程序進行中，就被訴事實
為有罪之陳述，經本院合議庭裁定由受命法官獨任進行簡式審判
程序，判決如下：
    主  文
乙○○施用第一級毒品，累犯，處有期徒刑捌月；又施用第一級
毒品，累犯，處有期徒刑捌月，扣案之內有第一級毒品海洛因殘
留無法析離之殘渣袋壹只沒收銷燬之，扣案之注射針筒壹支沒收
之。應執行有期徒刑壹年貳月，扣案之內有第一級毒品海洛因殘
留無法析離之殘渣袋壹只沒收銷燬之，扣案之注射針筒壹支沒收
之。
    事  實
一、乙○○有下列前案紀錄（構成累犯），及施用毒品執行觀察
    、勒戒、強制戒治之紀錄：
  (一)前因施用第一級毒品案件，經本院裁定送觀察、勒戒後，認
    無繼續施用毒品之傾向，於民國91年5 月23日執行完畢釋放
    ，並由臺灣基隆地方法院檢察署檢察官以91年度毒偵字第45
    4 號為不起訴處分確定。
  (二)復於上開觀察勒戒執行完畢釋放後之5 年內，再次因施用第
    一級毒品案件，經本院裁定送觀察勒戒後，認有繼續施用毒
    品之傾向，再經本院裁定送強制戒治（93年1 月9 日因毒品
    危害防制條例修正而免除戒治），並以92年度訴字第266 號
    判決判處有期徒刑7 月確定，並於93年8 月4 日執行完畢。
  (三)又因施用第一級毒品案件，經本院以93年度訴字第712 號判
    決判處有期徒刑8 月確定，並於94年10月2 日執行完畢（構
    成累犯）。
  (四)再因施用第一級毒品案件，經本院以95年度訴字第818 號判
    決判處有期徒刑7 月確定，嗣經本院以96年度聲減字第234
    號裁定減為有期徒刑3 月又15日確定，並於96年7 月16日執
    行完畢（構成累犯）。
  (五)另因施用第一級毒品案件，經本院以98年度訴字第1059號判
    決判處有期徒刑4 月確定，甫於99年6 月8 日執行完畢（構
    成累犯）。
二、詎其猶不知悔改，基於同時施用第一級毒品海洛因及第二級
    毒品甲基安非他命之犯意，分別於(一)99年7 月31日上午某時
    許、(二)99年9 月1 日上午10時許，分別在其位於基隆市○○
    路15號住處，將海洛因及甲基安非他命混合後，以針筒注射
    方式，同時非法施用第一級毒品海洛因及第二級毒品甲基安
    非他命各1 次。嗣因乙○○為列管之毒品調驗人口，而為警
    於(一)99年8 月1 日晚上11時55分許採驗尿液，結果呈嗎啡、
    可待因、安非他命及甲基安非他命陽性反應，始悉上情；(二)
    99年9 月1 日晚上11時許，在基隆市○○區○○路85巷口盤
    查，除扣得注射針筒1 支、殘渣袋1 只外，復經採集其尿液
    送驗，結果呈嗎啡、可待因、安非他命及甲基安非他命陽性
    反應而查獲。
三、案經基隆市警察局第二分局、第四分局分別報告臺灣基隆地
    方法院檢察署檢察官偵查起訴。
    理  由
一、本件被告所犯者非為死刑、無期徒刑、最輕本刑為3 年以上
    有期徒刑之罪或高等法院管轄第一審案件，其於準備程序進
    行中，先就被訴事實為有罪之陳述，經告知其簡式審判程序
    之旨，並聽取公訴人及被告之意見後，本院依刑事訴訟法第
    273 條之1 第1 項之規定，裁定由受命法官獨任進行簡式審
    判程序，且依同法第273 條之2 規定，簡式審判程序之證據
    調查，不受第159 條第1 項、第161 條之2 、第161 條之3
    、第163 條之1 及第164 條至第170 條規定之限制，合先敘
    明。
二、上開如何先後同時施用第一級毒品海洛因、第二級毒品甲基
    安非他命之犯罪事實，業經被告於本院審理中自白不諱。被
    告先後為警所採集之尿液，經送檢驗結果，確呈施用第一級
    毒品海洛因及第二級毒品安非他命、甲基安非他命陽性反應
    ，亦有台灣檢驗科技股份有限公司濫用藥物尿液檢驗報告、
    台灣尖端先進生技醫藥股份有限公司濫用藥物尿液檢驗報告
    各1 份附卷可稽，足證被告自白與事實相符，堪以採信。又
    被告有如事實欄一、記載之前案紀錄之犯罪事實及關於施用
    毒品觀察、勒戒、強制戒治事實等情，亦有臺灣高等法院被
    告前案紀錄表存卷可參。綜上所陳，被告於初犯觀察、勒戒
    於91年5 月23日執行完畢，5 年內業已再犯上述事實欄一、
    (二)所示之施用毒品違反毒品危害防制條例案件，經法院判處
    罪刑確定，其又再犯本案施用第一、二級毒品海洛因、甲基
    安非他命犯行，罪證明確，犯行洵堪認定，自應依法論科。
三、論罪科刑：
  (一)按海洛因及甲基安非他命分別係毒品危害防制條例第2 條第
    2 項第1 款、第2 款所定之第一級毒品、第二級毒品，核其
    先後所為，係均犯毒品危害防制條例第10條第1 項、第2 項
    之施用第一級毒品罪及施用第二級毒品罪。被告持有第一級
    毒品海洛因、第二級毒品甲基安非他命之低度行為，為施用
    第一、二級毒品之高度行為所吸收，均不另論處。
  (二)而被告同時非法施用第一級毒品海洛因及第二級毒品甲基安
    非他命1 次，係一行為觸犯上開2 罪名，為想像競合犯，應
    依刑法第55條規定，從較重之施用第一級毒品罪處斷。被告
    先後所犯上開2 罪，犯意各別，行為互殊，應予分論併罰。
  (三)被告有事實欄所載之前案紀錄暨科刑執行情形，有臺灣高等
    法院被告前案紀錄表在卷可稽，其於受有期徒刑執行完畢後
    ，5 年內故意再犯有期徒刑以上之本罪，所犯上開2 罪，均
    為累犯，均應依刑法第47條第1 項之規定加重其刑。
  (四)爰審酌被告經前次觀察、勒戒處分後仍不思戒除毒癮，再犯
    本件施用第一毒品海洛因及第二毒品甲基安非他命犯行，顯
    見其已無法根除施用毒品行為，而有予以隔離幫助其戒除之
    必要，且施用毒品對於社會治安構成潛在威脅，惟斟酌其犯
    罪後終能坦承犯行，而施用毒品係屬自損生命之犯罪態樣及
    其他一切情狀，從輕量處如主文所示之刑，並定其應執行之
    刑，以示懲儆。
四、沒收部分：
  (一)扣案之內有海洛因殘留無法析離之殘渣袋1 只，上開包裝毒
    品之包裝袋應整體視為查獲之毒品，故上開毒品及包裝袋、
    殘渣袋，均依毒品危害防制條例第18條第1 項前段之規定，
    宣告沒收銷燬之（蓋無論以何種方式包裝袋與其內裝之毒品
    ，包裝袋內均會有極微量毒品殘留，故上述包裝袋應整體視
    為查獲毒品，一併依前揭規定宣告沒收銷燬之，參見最高法
    院95年度臺上字第3739號、第7354號判決）。
  (二)另扣案之注射針筒1 支，係供被告施打注射施用第一、二級
    毒品海洛因、甲基安非他命所用之物，為被告所有供其施用
    毒品之用，業據被告於偵訊及本院審理時供述明確，併依刑
    法第38條第1 項第2 款均宣告沒收之。
據上論斷，應依刑事訴訟法第273 條之1 第1 項、第299 條第1
項前段，毒品危害防制條例第10條第1 項、第2 項、第18條第1
項前段、第23條第2 項，刑法第11條、第55條、第47條第1 項、
第51條第5 款、第38條第1 項第2 款，判決如主文。
本案經檢察官甲○○到庭執行職務。
中    華    民    國    99    年    11    月    5     日
                  刑事第四庭法  官  黃永定
以上正本證明與原本無異。
如不服本判決應於收受送達後10日內向本院提出上訴書狀，並應
敘述具體理由；其未敘述上訴理由者，應於上訴期間屆滿後20日
內向本院補提理由書 (均須按他造當事人之人數附繕本)「切勿
逕送上級法院」。
中    華    民    國    99    年    11    月    5     日
                            書記官  劉珍珍
附錄本案論罪科刑法條：
毒品危害防制條例第10條第1項、第2項
施用第一級毒品者，處六月以上五年以下有期徒刑。
施用第二級毒品者，處三年以下有期徒刑。

司法院資訊處製作；財團法人民間司法改革基金會備份。
